臺灣士林地方法院刑事判決　　　　　　　95年度訴字第1254號
公　訴　人　臺灣士林地方法院檢察署檢察官
被　　　告　乙○○
　　　　　　甲○○
上列被告等因偽造文書等案件，經檢察官提起公訴（95年度偵字
第11128 號），被告等於準備程序中就被訴事實為有罪之陳述，
本院合議庭裁定改由受命法官獨任依簡式審判程序審理，並判決
如下：
    主  文
乙○○意圖為自己不法之所有，而侵占遺失物，處罰金新臺幣參
仟元，如易服勞役，以新臺幣壹仟元折算壹日。
乙○○、甲○○共同行使偽造私文書，足以生損害於他人，各處
有期徒刑貳月，如易科罰金，均以新台幣壹仟元折算壹日，如附
表編號一所示偽造之「黃家明」署押（簽名）壹枚沒收；又乙○○、甲○○共同行使偽造私文書，足以生損害於他人，各處有期
徒刑貳月，如易科罰金，均以新台幣壹仟元折算壹日，如附表編
號二所示偽造之「黃家明」署押（簽名）壹枚沒收；又乙○○、
甲○○共同行使偽造私文書，足以生損害於他人，各處有期徒刑
參月，如易科罰金，均以新台幣壹仟元折算壹日，如附表編號三
所示偽造之「黃家明」、「丙○○」署押（簽名）各壹枚均沒收
。乙○○、甲○○應各執行有期徒刑伍月，如易科罰金，均以新
台幣壹仟元折算壹日，如附表編號一、二所示偽造之「黃家明」
署押（簽名）各壹枚及如附表編號三所示偽造之「黃家明」、「
丙○○」署押（簽名）各壹枚均沒收。
    事  實
一、乙○○於民國95年9 月1 日下午5 時30分許（起訴書誤載為
    11時許），在臺北市士林區○○○路○ 段141 號之「全國加
    油站」工作時，見丙○○所有台新國際商業銀行股份有限公
    司（以下簡稱台新銀行）信用卡 (卡號0000000000000000號
    ）1 張遺落該處，竟意圖為自己不法之所有，而予侵占入己
    。嗣於翌日即同年月2 日下午6 、7 時許將此事告知胞兄甲○○，旋與甲○○共同基於行使偽造私文書及詐欺取財之犯
    意聯絡，先後於95年9 月2 日19時53分許及22時4 分許，共
    同持該台新銀行信卡，分別前往臺北市士林區○○○路○ 段
    「大群愛家廣場」、臺北縣淡水鎮「永康加油站」，分向該
    店購買價值新臺幣 (下同)240 元 之香煙1 條及支付加油費
    100 元，並冒名「黃家明」，以該信用卡消費簽帳，而均由
    甲○○於簽帳單上偽簽「黃家明」署押（簽名）各1 枚，表
    示承認該消費單據及同意收單銀行（本案為財團法人聯合信
    用卡處理中心，以下簡稱聯合信用卡中心）對「大群愛家廣
    場」、「永康加油站」先行代墊款項而偽造該等私文書，再
    交予各該店店員而行使之，並致各該店店員陷於錯誤，而分
    別交付香煙、油料予乙○○、甲○○2 人，足以生損害於黃
    家明、「大群愛家廣場」、「永康加油站」及聯合信用卡中
    心、台新銀行關於信用卡業務管理之正確性。嗣於95年9 月
    3 日13時44分許，乙○○、甲○○2 人，再持該信用卡前往
    臺北市士林區○○○路○ 段184 號1 樓際宇股份有限公司 (
    以下稱際宇公司)， 向該店詐購價值合計15,400元之行動電
    話2 具及價值12,500元之行動電話1 具，金額合計為27,900
    元，並以該信用卡簽帳付款，而由乙○○於簽帳單上偽簽「
    黃家明」署押（簽名）1 枚後，遭際宇公司店員許立婷指出
    該簽名與上開信用卡背面所載之簽名不符，而由甲○○再於
    簽帳單上偽簽「丙○○」署押（簽名）1 枚，表示承認該消
    費單據及同意聯合信用卡中心對際宇公司先行代墊款項而偽
    造該私文書，再交付許立婷而行使之，足以生損害於丙○○
    、際宇公司及聯合信用卡中心、台新銀行關於信用卡業務管
    理之正確性。惟經許立婷發覺有異，撥打電話至聯合信用卡
    中心確認後，乃報警當場查獲，始未得逞。
二、案經臺北市政府警察局士林分局報請臺灣士林地方法院檢察
    署檢察官偵查起訴。
    理  由
一、上揭犯罪事實，業據被告乙○○、甲○○等於檢察官偵查中
    及本院審理中坦承不諱（參見偵查卷第56至58頁、本院卷第
    17頁、第21至24頁），核與證人即被害人丙○○、際宇公司
    職員許立婷證在警詢中證述之情節相符（參見偵查卷第19至
    21頁、第17至18頁），復有如附表編號一、二所示簽帳單影
    本2 紙（參見偵查卷第64至65頁）、扣案如附表編號三所示
    簽帳單1 紙（參見偵查卷第30頁）、贓物認領保管單1 紙（
    參見偵查卷第31頁）附卷可稽，應甚明確，而堪認定。本件
    事證明確，被告2 人犯行洵堪認定，應依法論科。
二、核被告乙○○、甲○○所為，均係犯刑法第339 條第1 項詐
    欺取財罪、刑法第339 條第3 項、第1 項詐欺取財未遂罪及
    刑法第216 條、第210 條之行使偽造私文書罪。被告乙○○
    、甲○○2 人間就上開犯行，具有犯意之聯絡與行為之分擔
    ，均為共同正犯。又被告乙○○並另犯刑法第337 條侵占遺
    失物罪。被告2 人偽造署押之行為，為偽造私文書之部分行
    為，且各次偽造私文書之低度行為，應為各次行使偽造私文
    書之高度行為所吸收，均不另論罪。再被告2 人先後所犯三
    次行使偽造私文書罪之同時，均與實行詐欺取財罪出於一行
    為，故上開各次行使偽造私文書罪與各次詐欺取財罪、詐欺
    取財未遂罪間，皆各為一行為而觸犯數罪名，均各應依刑法
    第55條規定，從1 較重之行使偽造私文書罪處斷。又乙○○
    所犯侵占遺失物罪、乙○○與甲○○所犯三次共同行使偽造
    私文書罪等各罪間，犯意個別，均應分論併罰。爰審酌被告
    年輕識淺，一時失慮而犯罪，犯後承認罪行，惡性不深，素
    行尚佳 (有臺灣高等法院被告前案紀錄表2 份在卷可查)及
    實際詐得之不法所得非鉅等一切情狀，分別量處如主文所示
    之刑，並諭知易科罰金及易服勞役之折算標準，且均定其應
    執行刑，以資懲儆。另被告2 人於附表編號一、二所示簽帳
    單上偽造之「黃家明」署押各壹枚及附表編號三所示簽帳單
    上偽造之「黃家明」、「丙○○」署押各壹枚，均應依刑法
    第219 條規定，併予宣告沒收。
據上論斷，應依刑事訴訟法第273 條之1 第1 項、第299 條第1
項前段，刑法第216 條、第210 條、第339 條第1 項、第3 項、
第337 條、第28條、第55條、第41條第1 項前段、第2 項、第51
條第5 款、第42條第3 項、第219 條，刑法施行法第1 條之1 第
1項 、第2 項前段，判決如主文。
本案經檢察官林宏松到庭執行職務。
中　　華　　民　　國　　96　　年　　1 　　月　　16　　日
　　　　　　　　　刑事第一庭法　官  雷雯華
以上正本證明與原本無異。
如不服本判決，應於判決送達後10日內，向本院提出上訴狀。
                            書記官  陳如玲
中　　華　　民　　國　　96　　年　　1 　　月　　16　　日
附錄本案論罪科刑法條之依據：
刑法第216條
行使第210條至第215條之文書者，依偽造、變造文書或登載不實
事項或使登載不實事項之規定處斷。
刑法第210條
偽造、變造私文書，足以生損害於公眾或他人者，處5 年以下有
期徒刑。
刑法第339條
意圖為自己或第三人不法之所有，以詐術使人將本人或第三人之
物交付者，處5 年以下有期徒刑、拘役或科或併科1000元以下罰
金。
刑法第337條
意圖為自己或第三人不法之所有，而侵占遺失物、漂流物或其他
離本人所持有之物者，處500 元以下罰金。
附表
┌─┬─────────────┬───┬────┐
│編│應  沒  收  物  品  名  稱│數量  │備   註 │
│號│                          │      │        │
├─┼─────────────┼───┼────┤
│１│大群愛家廣場95年9月2日19時│一枚  │        │
│  │53分40秒，金額240元之信用 │      │        │
│  │卡簽單商店收據聯持卡人簽名│      │        │
│  │欄內偽造之「黃家明」之署押│      │        │
│  │ (簽名)                   │      │        │
│  │                          │      │        │
├─┼─────────────┼───┼────┤
│２│永康加油站95年9月2日22時4 │一枚  │        │
│  │分39秒，金額100元之信用卡 │      │        │
│  │簽單商店收據聯持卡人簽名欄│      │        │
│  │內偽造之「黃家明」之署押 (│      │        │
│  │簽名)                     │      │        │
│  │                          │      │        │
├─┼─────────────┼───┼────┤
│３│際宇公司95年9月3日13時44分│各一枚│        │
│  │，金額27,900元之信用卡簽單│      │        │
│  │商店收據聯持卡人簽名欄內偽│      │        │
│  │造之「黃家明」及「丙○○」│      │        │
│  │之署押 (簽名)             │      │        │
│  │                          │      │        │
└─┴─────────────┴───┴────┘
